【裁判字號】    98,聲再,86
【裁判日期】    980330
【裁判案由】    詐欺
【裁判全文】
臺灣高等法院刑事裁定                  98年度聲再字第86號
再審聲請人
即受判決人  甲○○
選任辯護人  許坤立律師
            郭香吟律師
上列聲請人因詐欺案件，對於本院97年度上易字第2532號，中華
民國98年2月4日第二審確定判決（台灣台北地方法院97年度易字
第174號，起訴案號：台灣台北地方法院檢察署96年度偵續字第
212號 ），聲請再審，本院裁定如下：
    主  文
再審之聲請駁回。
    理  由
一、聲請意旨略以：
(一)1.原確定判決認定被告等詐欺以取得大順醫院經營權後，將
      為仁山公司銷售產品，惟告訴人林明融既明知大順醫院當
      時因被法院拍賣而停業，則大順醫院如何銷售仁山公司三
      千萬產品？又仁山公司之保健食品皆非健保所給付之藥品
      ，則如何讓大順醫院醫師開立處方銷售，是林明融鋪貨於
      大順醫院有何用？
    2.依據證人曾珮榕偵查中供述，告訴人林明融交付金錢予曾
      珮榕係因借票之財務關係往來，與大順醫院公關費無關，
      更無以大順醫院名義向林明融訂貨。
    3.觀諸仁山公司之銷貨單記載，客戶名稱：「康原養生有限
      公司（申山和）、金額0000000元（票期12/31，票號EN00
      00000）」，足見林明融明知曾珮榕支付訂金之支票，係
      為康原公司訂貨之用，與大順醫院無關，原判決就此重要
      證據有漏未審酌之違誤。
(二)根據證人葉枚耕於原審之證詞，於91年11月眾人在遠東國際
    大飯店6樓咖啡廳見面時，甲○○僅就一般銷售產品需要行
    銷及公關費用等情說明，並未提及大順醫院可協助銷售仁山
    公司產品，係曾珮榕個人之行為，且無直接證據可證明甲○
    ○曾在一旁以相同言語附和，向林明融借錢讓大順醫院復業
    之情形。
(三)被告甲○○並未掌管大順醫院印章，可由甲○○與廠商簽訂
    大順醫院復業工程契約書，被告係以個人名義與廠商簽訂，
    而非用大順醫院印章得知。且被告依曾珮榕要求，在91.12.
    31.、92.1.16.、92.1.31.三張支票背書後，曾將支票正反
    面影印留存，而被告留存之支票背面之背書，僅有甲○○及
    曾珮榕之簽名，而無大順醫院的印章，則事後有人於該支票
    之後蓋上大順醫院印章，則與被告甲○○無關。另據證人林
    明融於原審證稱：伊到歐盟全方位診所收取訂金支票時，並
    未看到甲○○，足證當日甲○○並不在歐盟全方位診所，如
    何以大順醫院之大小章在三紙訂金支票上背書。
(四)原審認定91年11月9日、11月中旬，林明融有將款項交予被
    告，惟依據證人曾珮榕偵查筆錄證述，支票有一部分是她拿
    去票貼，有一部分是去買貨，並未於91年11月9日拿到林明
    融100萬現金，及林明融於原審證述：「這二次借款並未直
    接與甲○○接洽」、「其中一次100萬是依曾珮榕指示匯到
    余文明帳戶」，則所匯款項則與被告甲○○或大順醫院無關
    ，亦無證據可直接證明前開款項係交付給被告，本件較有可
    能是告訴人與曾珮榕之間財務關係。為此，爰依刑事訴訟法
    第421條，聲請准予再審云云。
二、按刑事訴訟法第421條規定：「不得上訴於第三審法院之案
    件，除前條規定外，其經第二審確定之有罪判決，如就足生
    影響於判決之重要證據漏未審酌者，亦得為受判決人之利益
    ，聲請再審」。換言之，刑事訴訟法第421條，係就不得上
    訴於第三審法院之案件，其經第二審之確定判決，如就足生
    影響於判決之主要證據漏未審酌者，始得為受判決人之利益
    聲請再審，所為之特別規定（最高法院77年度台抗字第77號
    判決意旨參照）。所謂「重要證據」，必須該證據已足認定
    受判決人應受無罪、或免訴、或輕於原審所認定之罪名方可
    ，如不足以推翻原審所認定罪刑之證據，即非足生影響於原
    判決之重要證據。又所謂「漏未審酌」，乃指第二審判決前
    已發現而提出之證據，未予審酌而言，如證據業經法院依調
    查之結果，本於論理法則、經驗法則，取捨證據後，認定事
    實，被捨棄之證據，亦已於理由內敘明其捨棄之理由者，即
    非漏未審酌，是如僅係對法院證據取捨持相異評價，即不能
    以此為由聲請再審（最高法院89年度台抗字第30號裁定意旨
    參照）。
三、經查：
(一)聲請意旨指稱告訴人林明融既明知大順醫院處於停業狀態，
    如何能銷售仁山公司三千萬之產品，且仁山公司之產品健保
    並不給付，鋪貨於大順醫院無用，且本案與大順醫院均無關
    ，更非公關費及被告無以言語附和曾珮榕云云。惟原確定判
    決已就聲請人所犯構成詐欺罪之理由敘述綦詳，進而認定聲
    請人確有詐欺之犯行，其證據之斟酌取捨，並無違背一般經
    驗法則及論理法則之情事。其中關於聲請人於91年10月間某
    日與曾珮榕、林明融等人相約遠東大飯店6樓咖啡廳做簡報
    ，協議大順醫院復業後為仁山公司銷售保健食品之通路等情
    ，業經原審審酌告訴人林明融、證人拜珮嵐、葉枚耕、曾珮
    榕之證詞，並在判決理由欄二、三（見原判決第4頁至第7頁
    ）內，詳為說明其取捨證據之依據及判斷之理由。原判決係
    認定共犯曾珮榕向林明融佯稱：已取得大順醫院經營權，只
    須再借款5、6百萬元即可聘請醫師而復業，可將仁山公司的
    產品舖貨下去等語 (原判決第2頁2至8行)，則大順醫院當時
    雖處於停業狀態，既佯稱計劃復業，自無礙於詐術之施行。
    又大型醫院經常附隨經營健康食品之銷售，以利病患或其親
    友選購，所謂「舖貨」，意即銷售，與有無健保給付無涉，
    聲請人就此部分所提聲請再審理由，自非屬刑事訴訟法第
    421條所規定重要證據漏未審酌之再審事由。
(二)另聲請意旨稱被告並未掌管大順醫院印章，且本案係由康原
    養生有限公司（申山和）向仁山公司訂貨，有仁山公司銷貨
    單為憑，即與大順公司無關，且被告持有之系爭3紙支票影
    本，背面並無大順醫院的印章，可知該支票背面乃事後有人
    蓋上大順醫院印章，與聲請人無關云云。惟原判決係認定：
    被告推由曾珮榕向林明融訂購舒慮安膠囊，佯稱於大順醫院
    復業之後，即可大量銷售，並交付面額各二百萬元之支票3
    紙共6百萬元，且由被告、曾珮榕背書，嗣林明融要求須大
    順醫院背書，曾珮榕乃將該3紙支票再交由保管大順醫院印
    章之甲○○蓋用大順醫院印章背書以取信林明融等語 (原判
    決第2頁第13行至25行)。依聲證2銷貨單所示，系爭膠囊固
    係以康原養生有限公司名義訂貨，但當時大順醫院歇業中，
    本無從以該醫院名義訂貨，且被告在系爭3紙供作貨款之支
    票均有背書，如非利害攸關，何須背書負責？又大順醫院係
    由被告取得經營權，擬邀曾珮榕投資，則印章理應由被告保
    管，始符常情。證人林明融雖證稱當時沒有看到被告，但沒
    有看到，並不表示當時人不在診所內，當日林明融提出要求
    後，旋有蓋好大順醫院印章之背書交付林明融，已顯示被告
    當時亦在歐盟全方位診所內。原判決雖漏未審酌上開情事，
    但不影響結果之認定，即非屬「足生影響於判決之重要證據
    漏未審酌」之情形，揆諸前揭規定，聲請人依上開證據聲請
    再審，核與法不合。
(三)聲請意旨另以：原判決稱91年11月9日、11月中旬曾珮榕有
    將犯罪事實欄一、(二)、(三)系爭款項交付被告部分，依據證人
    曾珮榕於偵查中、林明融於偵查、原審之證述，均無證據可
    直接證明前開款項係交付給被告云云。惟原確定判決於理由
    四、(二)中係引述證人曾珮榕於原審之證述，認定91年11月9
    日、11月中旬曾珮榕有向告訴人收受合計2百萬元交予被告
    ，並非全無審酌。至曾珮榕於偵查中之供述，依聲證8所示
    ，係以被告身分應訊，並非以證人身分具結證述，此涉及證
    據能力有無問題，原判決未加引述，乃屬當然。且原判決認
    定上開二筆借款係推由曾珮榕出面，向告訴人借款，被告本
    人未必出面，則證人林明融證稱：這二次借款並未直接與甲
    ○○接洽云云，亦不能資為有利於被告之認定。參以原判決
    理由四、(三)所載，92年1月13日曾珮榕另簽發面額合計4百萬
    元之14紙支票，並由被告、曾珮榕背書觀之，被告取得款項
    並非僅事實一、(一)所載之3百萬元而已。至證人即告訴人
    林明融固於原審證稱其中一百萬元依曾珮榕指示匯入余文明
    帳戶等語，但也供稱：這個匯款資料，我可以回去找等語，
    足認上開證述，尚無匯款資料可資佐證，無異告訴人單方指
    述，證明力本即薄弱，自非足以推翻原判決之「重要證據」
    ，縱有漏未審酌情事，亦不得據以聲請再審。
四、綜上所述，本件聲請人所舉聲請再審之理由，與刑事訴訟法
    第421條之規定並不該當。從而，本件再審之聲請，為無理
    由，應予駁回。
據上論斷，應依刑事訴訟法第434條第1項，裁定如主文。
中    華    民    國    98    年    3    月    30    日
                  刑事第十七庭  審判長法  官  趙功恆
                                      法  官  周政達
                                      法  官  陳世宗
以上正本證明與原本無異。
不得抗告。
                                      書記官  魏汝萍
中    華    民    國    98    年    4     月    1     日


司法院資訊處製作；財團法人民間司法改革基金會備份。
